【裁判字號】    98,簡,166
【裁判日期】    980526
【裁判案由】    綜合所得稅
【裁判全文】
臺北高等行政法院判決
                                       98年度簡字第166號
原      告  甲○○
被      告  財政部臺北市國稅局
代  表  人  凌忠嫄（局長）
上列當事人間因綜合所得稅事件，原告不服財政部中華民國98年
2 月23日台財訴字第09700622690 號訴願決定，提起行政訴訟。
本院判決如下：
    主  文
原告之訴駁回。
訴訟費用由原告負擔。
    事實及理由
一、事實概要：
    原告係甲○○外科診所負責人，民國（下同）92年度綜合所
    得稅結算申報，原列報取自該診所執行業務所得新臺幣（下
    同）0 元，經被告初查核定執行業務所得1,188,000 元，歸
    課核定原告93年度綜合所得總額1,188,134 元，補徵稅額98
    ,753元，並按所漏稅額98,753元處以0.5 倍之罰鍰49,300元
    （計至百元止）。原告不服，申請復查，經被告97年11月18
    日財北國稅法二字第0970225525號復查決定獲准註銷罰鍰49
    ,300元，其餘則未獲變更（下稱原處分）。原告不服，提起
    訴願，經財政部98年2 月23日台財訴字第09700622690 號訴
    願決定駁回，原告仍不服，遂提起本件行政訴訟。
二、兩造聲明：
  (一)原告聲明：訴願決定及原處分均撤銷。
  (二)被告聲明：駁回原告之訴。
三、兩造之爭點：
    被告依據原告92年6 月16日簽章確認之醫師執行業務狀況訪
    查紀錄表核定原告擔任負責人之診所全年所得額為1,188,00
    0 元，歸課原告執行業務所得額1,188,134 元，補徵稅額98
    ,753元，有無違誤？
  (一)原告主張之理由：
    1.稅務員前來查訪時，僅有92年1 次，原告有簽名蓋章，最
      後發現92年有蓋章，93年僅有簽名，況且2 年執業所得稅
      幾乎相同，申請復查時均列詳情，所經機構均未注意到重
      點，都含糊略過，原告已經詳細告知是將92年來訪資料分
      成92年度及93年度，即92年度有蓋章，93年度則為簽名，
      已構成偽造文書，所經機構均未重視，前來查訪只有1 次
      ，為何變成2 次？
    2.稅務員公然偽造文書，所經單位均不理睬（93年度經最高
      行政法院駁回），內容有此重點也不聞不問，顯係官官相
      護。
  (二)被告主張之理由：
    1.按「稽徵機關進行調查或復查時，納稅義務人應提示有關
      各種證明所得額之帳簿、文據；其未提示者，稽徵機關得
      依查得之資料或同業利潤標準，核定其所得額。」為所得
      稅法第83條第1 項所明定。次按「執行業務者於規定期限
      內辦理結算申報並能提供證明所得額之帳簿、文據調查者
      ，其執行業務所得，應依帳載核算認定。其未依規定提供
      調查者，應依所得稅法第83條及同法施行細則第13條規定
      訂定之收費及費用標準核定其所得額。」為執行業務所得
      查核辦法第8 條前段所規定。又「執行業務者未依法辦理
      結算申報，或未依法設帳記載並保存憑證，或未能提供證
      明所得額之帳簿文據者，92年度應依核定收入總額按下列
      標準計算其必要費用：…十、西醫師：…（二）非屬全民
      健康保險收入…2.醫療費用收入含藥費收入，依下列標準
      計算：…(2)外科：45% 。」為92年度執行業務者費用標準
      所核定。
    2.本件原告係甲○○外科診所負責人，92年度綜合所得稅結
      算申報，列報取自該診所執行業務所得為0 元，被告依92
      年度醫師執行業務狀況訪（函）查紀錄表所載收入總額2,
      160,000 元減除45% 必要費用，核定執行業務所得為1,18
      8,000 元，通報歸課綜合所得稅。原告主張92年度醫師執
      行業務狀況訪（函）查紀錄表，係被告查訪人員所偽造，
      請予註銷所得等情。經查，原告利用網路上架設之「甲○
      ○整型外科」網站，提供該診所簡介、院長（即原告）介
      紹、地址、門診時間、聯絡電話、整型項目及手術內容說
      明等網頁，為該診所業務作廣告，顯見該診所確有營業，
      且臺北市政府衛生局曾於97年4 月24日派員至該診所查察
      ，原告有於現場執行醫療業務，此有臺北市政府衛生局97
      年7 月30日北市衛醫護字第09736281500 號函附原卷可稽
      ，而「有關課稅要件事實，多發生於納稅義務人所得支配
      之範圍，稅捐稽徵機關掌握困難，為貫徹公平合法課稅之
      目的，因而課納稅義務人申報協力義務。」及「當事人主
      張事實須負舉證責任。倘其所提出之證據不足為主張事實
      之證明，自不能認其主張之事實為真實。」司法院大法官
      解釋第537 號解釋及改制前行政法院36年度判字第16號判
      例，可資參照，原告既未提供其他事證，以實其說，尚難
      認為其主張為真實，所訴核無足採；又原告未提示該診所
      帳簿、文據供核，被告依據原告92年6 月16日簽章確認之
      醫師執行業務狀況訪（函）查紀錄表，核定該診所全年收
      入為2,160,000 元，並依前揭財政部核定費用標準減除45
      % 必要費用，核定該診所全年所得額為1,188,000 元，歸
      課原告執行業務所得並無不合。
四、本院之判斷：
  (一)按「個人之綜合所得總額，以其全年左列各類所得合併計算
    之：第一類…第二類：執行業務所得：凡執行業務者之業務
    或演技收入，減除業務所房租或折舊、業務上使用器材設備
    之折舊及修理費，或收取代價提供顧客使用之藥品、材料等
    之成本、業務上雇用人員之薪資、執行業務之旅費及其他直
    接必要費用後之餘額為所得額。執行業務者至少應設置日記
    帳一種，詳細記載其業務收支項目；帳簿使用前，並應送主
    管稽徵機關登記驗印。…。」、「稽徵機關進行調查或復查
    時，納稅義務人應提示有關各種證明所得額之帳簿、文據；
    其未提示者，稽徵機關得依查得之資料或同業利潤標準，核
    定其所得額。」及「執行業務者未依法辦理結算申報，或未
    依法設帳記載及保存憑證，或未能提供證明所得額之帳簿文
    據者，稽徵機關得照同業一般收費及費用標準核定其所得額
    。」分別為行為時所得稅法第14條第1 項第2 類、第83條第
    1 項及同法施行細則第13條第2 項所明定。次按「執行業務
    者於規定期限內辦理結算申報並能提供證明所得額之帳簿、
    文據調查者，其執行業務所得，應依帳載核算認定。其未依
    規定提供調查者，應依所得稅法第83條及同法施行細則第13
    條規定訂定之收費及費用標準核定其所得額。」復為執行業
    務所得查核辦法第8 條前段所規定。又「執行業務者未依法
    辦理結算申報，或未依法設帳記載並保存憑證，或未能提供
    證明所得額之帳簿文據者，92年度應依核定收入總額按下列
    標準計算其必要費用：一、…十、西醫師：…（二）非屬全
    民健康保險收入…2.醫療費用收入含藥費收入，依下列標準
    計算：…(2)外科：45% 。」為92年度執行業務者費用標準所
    核定。
  (二)本件原告係甲○○外科診所負責人，92年度綜合所得稅結算
    申報，原列報取自甲○○外科診所執行業務所得為0 元，被
    告初查依92年度醫師執行業務狀況訪（函）查紀錄表所載收
    入總額2,160,000 元，減除45% 必要費用，核定執行業務所
    得為1,188,000 元，歸課原告92年度綜合所得稅。原告不服
    ，主張其年事已高，無法執行業務，請予註銷所得云云，申
    經被告復查決定略以，查原告利用網路上架設之「甲○○整
    型外科」網站，提供該診所簡介、院長（即原告）介紹、地
    址、門診時間、聯絡電話、整型項目及手術內容說明等網頁
    ，為該診所業務作廣告，顯見該診所確有營業；又原告未提
    示該診所帳簿、文據供核，原查依據原告92年6 月16日簽名
    確認之醫師執行業務狀況訪（函）查紀錄表，核定該診所全
    年收入為2,160,000 元，並依前揭財政部核定費用標準減除
    45% 必要費用，核定該診所所得額為1,188,000 元，歸課原
    告執行業務所得，並無不合等由，駁回其復查之申請。以上
    事實為兩造所不爭執，並有原核定書及復查決定書附卷可稽
    。
  (三)原告不服，循序提起行政訴訟，並為事實欄所載各節之主張
    ，是本件應審酌者厥為：被告依據原告92年6 月16日簽章確
    認之醫師執行業務狀況訪查紀錄表核定原告擔任負責人之診
    所全年所得額為1,188,000 元，歸課原告執行業務所得額1,
    188,134 元，補徵稅額98,753元，有無違誤？
  (四)經查：
    1.原告利用網路上架設之「甲○○整型外科」網站，提供該
      診所簡介、院長（即原告）介紹、地址、門診時間、聯絡
      電話、整型項目及手術內容說明等網頁，為該診所業務作
      廣告，有相關網頁影印資料附原處分卷可稽，顯見該診所
      確有營業；又原告未提示該診所帳簿、文據供核，被告依
      據原告92年6 月16日簽名確認之醫師執行業務狀況訪（函
      ）查紀錄表，核定該診所全年收入為2,160, 000元，並依
      前揭財政部核定費用標準減除45% 必要費用，核定該診所
      所得額為1,188, 000元，歸課原告執行業務所得，合併其
      當年度綜合所得稅，揆諸首揭規定，並無不合。
    2.原告雖稱：其年事已高無法執業，並提示行政院國軍退除
      役官兵輔導委員會台北榮民總醫院手術記錄及診斷證明書
      為證云云。惟查：
      (1)原告手術記錄僅證明其85年間曾進行眼科手術，所提診
        斷證明書中雖載明原告「病患94年7 月21日來院門診時
        雙眼最佳矯正視力0.2 ，宜門診追蹤。」等語，惟原告
        係於96年9 月20日應診，且所述係原告94年間之身體狀
        況，核與本案系爭92年度未合，尚難以證明原告於92年
        度即已無法執業。
      (2)且臺北市政府衛生局曾於97年4 月24日派員至該診所查
        察，原告有於現場執行醫療業務，此有臺北市政府衛生
        局97年7 月30日北市衛醫護字第09736281500 號函附原
        卷可稽。是原告所述，要無可採。
    3.原告又稱：稅務員前來查訪時，僅有92年1 次，原告有簽
      名蓋章，最後發現92年有蓋章，93年僅有簽名，況且2 年
      執業所得稅幾乎相同，申請復查時均列詳情，所經機構均
      未注意到重點，都含糊略過，原告已經詳細告知是將92年
      來訪資料分成92年度及93年度，即92年度有蓋章，93年度
      則為簽名，已構成偽造文書，所經機構均未重視，前來查
      訪只有1 次，為何變成2 次云云。惟查：
      (1)本件係92年綜合所得稅申報案件，依據原告92年6 月16
        日簽名確認之醫師執行業務狀況訪查紀錄表，核定該診
        所全年收入為2,160,000 元，此有該紀錄表附原處分卷
        可稽。
      (2)原告既承認於上開紀錄表蓋章，則被告以該紀錄表核定
        原告92年所得，即非無據，不生偽造文書問題。至93年
        度所得如何，則非本件審究範圍。
    4.按「有關課稅要件事實，多發生於納稅義務人所得支配之
      範圍，稅捐稽徵機關掌握困難，為貫徹公平合法課稅之目
      的，因而課納稅義務人申報協力義務。」及「當事人主張
      事實，須負舉證責任，倘其所提出之證據，不足為主張事
      實之證明，自不能認其主張之事實為真實。」司法院釋字
      第537 號解釋及改制前行政法院36年判字第16號判例，可
      資參照，原告既未提供其他具體事證，以實其說，尚難認
      為其主張為真實，所訴核無足採。
  (五)從而，原處分並無不法，訴願決定予以維持，亦無不合。原
    告徒執前詞，訴請撤銷，為無理由，應予駁回。
五、本件適用簡易訴訟程序，爰不經言詞辯論逕為判決，併予敘
    明。
據上論結，本件原告之訴為無理由，爰依行政訴訟法第98條第1
項前段、第233 條第1 項、第236 條，判決如主文。
中    華    民    國    98    年    5     月    26    日
                    臺北高等行政法院第二庭
                                    法  官  陳  金  圍
上為正本係照原本作成。
本件以訴訟事件所涉及之法律見解具有原則性者為限，始得於本
判決送達後20日內向本院提出上訴狀並表明上訴理由，如已於本
判決宣示後送達前提起上訴者，應於判決送達後20日內補具上訴
理由（均按他造人數附繕本），且經最高行政法院許可後方得上
訴。
中    華    民    國    98    年    5     月    26    日
                                    書記官  陳  可  欣


司法院資訊處製作；財團法人民間司法改革基金會備份。
